臺灣桃園地方法院刑事判決
111年度金訴字第60號
公  訴  人  臺灣桃園地方檢察署檢察官
被      告  陳可麗


上列被告因洗錢防制法等案件，經檢察官提起公訴（110年度偵
緝字第2154號），本院判決如下：
    主  文
丙○○幫助犯洗錢防制法第十四條第一項之洗錢罪，處有期徒刑參
月，併科罰金新臺幣貳萬元，罰金如易服勞役，以新臺幣壹仟元
折算壹日。
    事  實
緣數名身分不詳之成年詐欺集團成員（無證據證明有兒童或少年
參與，亦無證據證明丙○○知悉參與詐欺人數有無三人以上），意
圖為自己不法所有，基於詐欺取財及洗錢之犯意聯絡，由身分不
詳暱稱「Aline」之詐欺集團成員，於民國110年1月15日某時許
，在臺灣地區不詳地點，傳送行動電話簡訊給甲○○，誘使甲○○加
入通訊軟體LINE聯絡，向其佯稱：投資EPT、VRT等虛擬貨幣利潤
高，可協助其在「數字貨幣交易平臺」（FCE）開戶購買VRT虛擬
貨幣云云，甲○○信以為真，於同年月21日下載「數字貨幣交易平
臺」（FCE）之APP並完成註冊；而丙○○明知申辦銀行帳戶之存摺
、金融卡及密碼使用乃輕而易舉之事，一般人無故取得他人銀行
帳戶使用之行徑常與侵害財產性犯罪之需要密切相關，可預見將
所申辦之銀行帳戶存摺、金融卡及密碼提供給他人使用，可能幫
助他人為詐欺、洗錢等犯行，竟仍基於縱前開結果之發生亦不違
背其本意之幫助詐欺取財、幫助洗錢之不確定故意，為獲取不詳
利益，於110年1月22日上午10時15分許，在臺灣地區不詳地點，
將其所有之中國信託商業銀行股份有限公司（下稱中信銀行）帳
號000000000000號帳戶之存摺、金融卡及寫有密碼之紙條（下稱
中信銀行帳戶資料），交付身分不詳之詐欺集團成員使用，而「
Aline」自其他詐欺集團成員取得丙○○之中信銀行帳戶資料後，
續對甲○○佯稱：現有優惠活動可購買VRT虛擬貨幣獲利云云，致
其陷於錯誤，於同年月28日晚間8時10分許，以網路銀行轉帳方
式匯款新臺幣（下同）3萬3,600元至上開中信銀行帳戶，旋遭其
他詐欺集團成員轉帳至不詳銀行帳戶後提領。
    理  由
一、訊據被告丙○○固坦承本案中信銀行帳戶為其所申辦，而告訴
    人甲○○遭詐欺將金錢匯入該銀行帳戶內，並經身分不詳之人
    轉帳後提領等情，惟矢口否認有何幫助詐欺取財、幫助洗錢
    之犯行，辯稱：我所申辦中信銀行帳戶資料係於不詳時間遺
    失等語，經查：
　㈠本案中信銀行帳戶為被告所申辦使用之事實，業經被告迭於
    偵訊、本院訊問、準備程序及審理時，均自承不諱，而告訴
    人甲○○於前揭時、地，遭身分不詳之詐欺集團成員佯稱可以
    投資之言語詐欺，致陷於錯誤而匯款至被告中信銀行帳戶，
    遭詐欺集團成員轉帳至不詳銀行帳戶後提領等事實，亦據證
    人即告訴人甲○○於警詢時證述明確，並有中信銀行110年4月
    27日中信銀字第110224839106591號函所附帳戶資料（含被
    告之客戶基本資料、存款交易明細、自動化交易LOG資料-財
    金交易）、111年5月4日中信銀字第111224839134336號函所
    附存款交易明細、證人之中華郵政存簿儲金簿封面影本、存
    摺內頁歷史交易明細影本、擷取照片（含證人網路銀行轉帳
    交易明細【轉帳金額為3萬3,360元】、證人與身分不詳暱稱
    「Aline」、「劉經理」之詐欺集團成員LINE對話紀錄）在
    卷可稽，是本案詐欺集團成員實施詐欺取財、洗錢等犯行過
    程中，有使用被告所申辦之中信銀行帳戶等事實，至臻明確
    。
  ㈡被告雖否認有提供中信銀行帳戶資料給他人使用，並以前揭
    情詞置辯。然被告於警詢時供稱：我在路邊整理行李，過很
    多天後要用中信銀行帳戶匯錢，才發現該銀行帳戶資料遺失
    等語（見偵字卷第9頁）；於偵訊時供稱：我將中信銀行帳
    戶資料都放在一起，申辦完才10幾天就遺失了，我整理行李
    時就找不到，不知道是在哪裡遺失等語（見偵緝字卷第46頁
    ）；於本院訊問時供稱：我申辦中信銀行帳戶沒多久就到苗
    栗工作，我整理東西時有拿出來，那時住在平鎮，後來該銀
    行帳戶資料就不見了等語（見金訴字卷第66頁）；於本院準
    備程序、審理時供稱：我要工作才去申辦中信銀行帳戶，辦
    完後該帳銀行戶資料就放一起沒有，我那時是美容業的團體
    生活，可能在整理東西時有拿出來，在楊梅工作場所掉了等
    語（見金訴字卷第126頁），則關於其中信銀行帳戶資料是
    在其整理行李之路邊，或在工作地點，抑或在平鎮住處所遺
    失，並非全然一致，已難採信。且依目前我國金融實務，申
    辦銀行帳戶需填載申請人姓名、年籍、地址等個人資料，且
    須提供身分證明文件以供查核，故銀行帳戶資料可與持有人
    真實身分相聯結，乃檢警追查犯罪者之重要線索，犯罪集團
    為避免遭查緝，於實施詐騙等財產犯罪前，多會先行取得與
    自身無關聯、安全無虞並可自由使用之人頭銀行帳戶以供匯
    款轉帳及提領之用；而現今持金融卡至自動櫃員機操作，不
    論提款、存款、轉帳等項目，依各金融機構之設定，莫不須
    輸入由6碼或更多數字組合而成之密碼後，方可使用，如密
    碼輸入錯誤達一定次數，即會鎖卡，須由本人親自到銀行臨
    櫃解鎖始可恢復使用，且存摺、金融卡一旦遺失或失竊時，
    金融機構均有提供即時之掛失、止付等服務，以避免存款遭
    盜領、金融卡遭盜刷、冒用等不法利用。準此，竊得或拾獲
    他人銀行帳戶存摺、金融卡等資料之人，因未經帳戶所有人
    同意使用該銀行帳戶，其憑空猜中他人銀行帳戶密碼之機會
    幾希，且因無從知悉帳戶所有人將於何時辦理掛失止付甚或
    向警方報案，顯然難以有效支配掌握此類竊得或拾獲之帳戶
    ，犯罪集團為免無法順利提領匯入人頭帳戶內之款項，致其
    苦心設計騙得或取得之金錢功虧一簣，犯罪集團殊無可能貿
    然使用竊得或拾獲之不明銀行帳戶。參以現今社會上有不少
    為貪圖小利而出售、出租自己帳戶供他人使用之人，犯罪集
    團成員僅須支付少許對價，甚或以應徵工作等將來利益為誘
    餌，即可換得或騙得一暫時安全無虞且可完全操控掌握之銀
    行帳戶以供運用，其成本甚低，當無冒險使用來歷不明之銀
    行帳戶之必要。又被告雖辯稱其將寫有密碼之紙條與中信銀
    行帳戶之存摺及金融卡放在一起云云，然依其於本院審理時
    供稱：我所有銀行帳戶之密碼都是「600517」，經檢察官表
    示密碼與被告之生日相同，又何必記載於紙條上後，被告則
    改稱：我都習慣性寫好放著，因為我有時候會改成農曆生日
    等語（見金訴字卷第201至202頁），可見被告並未使用複雜
    之數字作為其金融卡密碼，即便先後輸入2組生日密碼測試
    ，亦未達輸入錯誤之鎖卡上限，顯然並無刻意將該密碼寫在
    紙條上，與中信銀行帳戶存摺、金融卡一同存放之必要，是
    被告辯稱其將金融卡密碼寫在紙條上，而與金融卡、存摺一
    同放置遺失云云，實有可疑。
　㈢復觀被告本案中信銀行帳戶之存款交易明細（見金訴字卷第1
    35至159頁），被告自110年1月12日開戶並於當日存入1,000
    元後，自110年1月15日至同年月22日凌晨2時26分許，有多
    筆實際交易紀錄，交易金額多未超過1,000元，且交易往來
    對象多以該帳戶金融卡進行存款、加油站或統一超商之扣款
    ，被告於本院審理時自承此部分均為其消費紀錄（見金訴字
    卷第200至201頁）。然該帳戶自110年1月22日上午10時15分
    許至同年月26日上午8時22分許起，即有多筆小額款迅速進
    出，就此被告於本院審理時供稱：沒印象我有過這麼小金額
    的存提款紀錄等語（見金訴字卷第201頁），則該銀行帳戶
    該等小額交易（提款或轉帳），顯係詐欺集團成員為測試該
    銀行帳戶是否仍可正常提領使用所為；而該銀行帳戶於110
    年1月26日上午9時15分許起至同年月28日晚間10時許止，短
    短2日即有近60筆交易金額成千上萬（含本案證人遭詐欺所
    為之匯款），甚至單筆高達95萬餘元、200萬元之金額，存
    入總金額高達490萬餘元，累積一定金額後即遭提領或轉入
    不明銀行帳戶，該等交易均與非被告所為，據其於本院審理
    時陳述在卷（見金訴字卷第201頁），更足見該詐欺集團顯
    已確信該銀行帳戶必不致遭被告掛失或報警，始安心要求證
    人及其他人將大額款項匯至該銀行帳戶內，其再持金融卡提
    領，綜上足認本案中信銀行帳戶資料，應係被告於110年1月
    22日上午10時15分許，於臺灣地區不詳地點，提供予身分不
    詳之詐欺集團成員以詐欺證人使用無訛。
　㈣按刑法上之故意，分為直接故意與間接故意。行為人對於構
    成犯罪之事實，明知並有意使其發生者，為直接故意；行為
    人對於構成犯罪之事實，預見其發生而其發生並不違背其本
    意者，為間接故意。又幫助犯之成立，以行為人主觀上認識
    被幫助者正欲從事犯罪或係正在從事犯罪，且該犯罪有既遂
    之可能，而其行為足以幫助他人實現構成要件者，即具有幫
    助故意，並不以行為人確知被幫助者係犯何罪名為必要。而
    一般人在正常情況下，均得自行申辦金融帳使用，並無特定
    身分之限制，如無特殊理由，實無使用他人帳戶之理；又銀
    行帳戶資料事關個人財產權益之保障，其專有性甚高，除非
    本人或與本人有親密關係者，難認有何理由可自由流通使用
    該帳戶，是一般人均有妥為保管及防止他人任意使用之認識
    ，縱特殊情況偶需交付他人使用，亦必深入瞭解用途及合理
    性，始予提供；若銀行帳戶任由不明人士使用，而未加以闡
    明正常用途，極易被利用為與財產有關之犯罪工具，此為吾
    人依一般生活認知所易於體察之常識，而有犯罪意圖者，非
    有正當理由，竟要求他人提供銀行帳戶供匯款使用，客觀上
    可預見其目的，係供為某筆資金之存入後再行轉出或領出之
    用，且該筆資金之存入及轉帳、提領過程係有意隱瞞其行為
    人真實身分曝光之用意，以產生遮斷金流以逃避國家追訴、
    處罰之效果，此為一般人本於一般認知能力均易於瞭解；且
    邇來利用各種名目詐欺取財之犯罪類型層出不窮，該等犯罪
    多數均係利用人頭帳戶作為出入帳戶，並經媒體廣為披載，
    為社會上一般人所得知悉。被告為60年次，於警詢及本院準
    備程序時供稱教育程度為二技，從事美容業等語（見偵字卷
    第7頁、金訴字卷第126頁），足認被告為受有相當教育及社
    會經驗之人，在現今詐欺犯罪猖獗之情形下，對於將銀行帳
    戶之存摺、金融卡及密碼提供予他人，任由他人使用該銀行
    帳戶，該人將可自由使用該銀行帳戶出入金錢，並可藉此隱
    匿該人之真實身分、遮斷金流，該銀行帳戶可能遭不詳詐欺
    之人用以作為詐欺取財及洗錢之不法目的使用乙情，自難諉
    為不知；被告歷次均謊稱其中信銀行帳戶資料遺失，而堅不
    吐實，即非一般遭詐欺而提供銀行帳戶者，而被告於上開時
    、地交付其中信銀行帳戶資料時，該銀行帳戶內固仍有餘額
    2,000多元，然相對於本案詐欺集團取得該銀行帳戶後進出
    之金額（490萬餘元），實在微不足道，該身分不詳之詐欺
    集團成員顯係對被告誘以不詳利益，被告明知任意提供該銀
    行帳戶供他人使用，可能遭不詳詐欺犯罪者用以作為詐欺取
    財或洗錢之不法目的使用，但為獲得不詳利益，而不在乎該
    銀行帳戶內之餘款，仍提供其之中信銀行帳戶資料給他人使
    用，且該銀行帳戶實際上被利用為詐欺及洗錢使用結果之發
    生，亦不違背其本意，被告確有幫助詐欺取財及幫助洗錢之
    不確定故意甚明。
  ㈤綜上所述，被告所辯均係事後卸責之詞，並無足採。本案事
    證明確，被告犯行，堪予認定，應予以依法論科。
二、論罪科刑
  ㈠說明及罪名按刑法第30條之幫助犯，係以行為人主觀上有幫
    助故意，客觀上有幫助行為，即對於犯罪與正犯有共同認識
    ，而以幫助意思，對於正犯資以助力，但未參與實行犯罪之
    行為者而言。幫助犯之故意，除需有認識其行為足以幫助他
    人實現故意不法構成要件之「幫助故意」外，尚需具備幫助
    他人實現該特定不法構成要件之「幫助既遂故意」，惟行為
    人只要概略認識該特定犯罪之不法內涵即可，無庸過於瞭解
    正犯行為之細節或具體內容。此即學理上所謂幫助犯之「雙
    重故意」。銀行帳戶乃個人理財工具，依我國現狀，申設銀
    行帳戶並無任何特殊限制，且可於不同之金融機構申請多數
    帳戶使用，是依一般人之社會通念，若見他人不以自己名義
    申請帳戶，反而收購或借用別人之銀行帳戶以供使用，並要
    求提供金融卡及告知密碼，則提供銀行帳戶者主觀上如認識
    該帳戶可能作為對方收受、提領特定犯罪所得使用，對方提
    領後會產生遮斷金流以逃避國家追訴、處罰之效果，仍基於
    幫助之犯意，而提供該帳戶之金融卡及密碼，以利洗錢實行
    ，仍可成立一般洗錢罪之幫助犯（最高法院108年臺上大字
    第3101號裁定意旨參照）。被告將中信銀行帳戶資料提供予
    身分不詳之詐欺集團成員使用，容任詐欺集團成員以之作為
    詐欺取財及洗錢之犯罪工具，係基於幫助詐欺集團成員詐欺
    取財及洗錢之不確定故意，且所為提供中信銀行帳戶資料之
    行為，係屬詐欺取財罪及洗錢罪構成要件以外之行為。是核
    被告所為，係犯洗錢防制法第2條第2款、第14條第1項、刑
    法第30條第1項前段之幫助洗錢罪及刑法第339條第1項、第3
    0條第1項前段之幫助詐欺取財罪。
  ㈡被告以一提供中信銀行帳戶資料之行為，同時幫助身分不詳
    之詐欺集團成員詐欺告訴人甲○○之財物及洗錢，係以一行為
    而觸犯數罪名，為想像競合犯，應依刑法第55條前段規定，
    從一重之幫助洗錢罪處斷。
  ㈢被告基於幫助詐欺取財、幫助洗錢之犯意為上開犯行，為幫
    助犯，爰依刑法第30條第2項之規定，按正犯之刑減輕之。
  ㈣爰審酌被告基於幫助詐欺取財、幫助洗錢之不確定故意，提
    供其所申辦之中信銀行帳戶資料給身分不詳之詐欺集團成員
    充作詐欺取財、洗錢之工具，助長不法份子之訛詐歪風，使
    執法人員難以追查詐欺集團成員之真實身分，且造成告訴人
    受到財產損害，所為應予非難，惟其並未實際參與詐欺取財
    、洗錢等之犯行，責難性較小，兼衡其之犯罪動機、目的、
    素行、高職畢業之智識程度、小康之家庭經濟狀況、犯後態
    度，未與告訴人達成和解、賠償損害、告訴人所受損害等一
    切情狀，量處如主文所示之刑，並就罰金刑部分諭知易服勞
    役之折算標準，以示懲儆。
三、不沒收之說明
　　被告所有之中信銀行帳戶資料，雖係供犯罪所用之物，惟該
    銀行帳戶業經列為警示帳戶，已無法再提供為犯罪使用，顯
    無沒收實益；而被告因提供中信銀行帳戶資料所獲之不詳利
    益部分，依本案現存卷證資料，認被告此部分犯罪所得難以
    估算其所獲利益之價值，爰不予諭知沒收。
四、退併辦部分
　　臺灣橋頭地方檢察署檢察官111年度偵字第12304號移送併辦
    意旨書移送本案併案審理之犯罪事實，認與本案有想像競合
    犯之裁判上一罪關係，而移送本院併案審理。然本案已於11
    1年7月19日言詞辯論終結，檢察官係於111年8月24日始移送
    本院併案審理，有臺灣橋頭地方檢察署111年8月23日橋檢和
    宇(誠)111偵12304字第1119035329號函及其上所蓋本院收文
    戳章可資為憑，是前述併辦部分屬本院未及審酌之範圍，應
    退由檢察官另行處理，附此敘明。　　
據上論斷，應依刑事訴訟法第299條第1項前段，判決如主文。
本案經檢察官乙○○提起公訴，檢察官蔡宜均、林欣怡到庭執行職
務。
中　　華　　民　　國　　111 　年　　8 　　月　　25　　日
　　　　　　　　　刑事第五庭　審判長法　官　呂世文
　　　　　　　　　　　　　　　　　　法　官　李敬之
　　　　　　　　　　　　　　　　　　法　官　陳郁融
以上正本證明與原本無異。
如不服本判決應於收受判決後20日內向本院提出上訴書狀，並應
敘述具體理由。其未敘述上訴理由者，應於上訴期間屆滿後20日
內向本院補提理由書(均須按他造當事人之人數附繕本)「切勿逕
送上級法院」。 
　　　　　　　     　　　　　　　　 書記官　許哲維
中　　華　　民　　國　　111 　年　　8 　　月　　25　　日
附錄本案論罪科刑法條全文
中華民國刑法第339條
意圖為自己或第三人不法之所有，以詐術使人將本人或第三人之
物交付者，處5年以下有期徒刑、拘役或科或併科50萬元以下罰
金。
以前項方法得財產上不法之利益或使第三人得之者，亦同。
前二項之未遂犯罰之。
洗錢防制法第14條
有第二條各款所列洗錢行為者，處7年以下有期徒刑，併科新臺
幣5百萬元以下罰金。
前項之未遂犯罰之。
前二項情形，不得科以超過其特定犯罪所定最重本刑之刑。